臺灣高等法院臺南分院刑事判決
110年度原金上訴字第21號
上  訴  人  臺灣臺南地方檢察署檢察官
上  訴  人  
即  被  告  高銀銀
          選任辯護人  顏雅嫺律師（法扶律師）
上列上訴人因被告詐欺等案件，不服臺灣臺南地方法院110年度
原金訴字第2號中華民國110年8月17日第一審判決（起訴案號：
臺灣臺南地方檢察署110年度偵緝字第177號），提起上訴及移送
併辦（109年度偵字第18543號），本院判決如下：
    主      文
上訴駁回。
    事實及理由
甲、有罪部分
壹、犯罪事實
    甲○○於民國109年5月間，透過LINE通訊軟體接獲暱稱「舒芸
    芸」、「涂瑞昇」所傳送之訊息，稱可以出借帳戶並協助領
    款之方式，賺取所領款項4％之酬勞，甲○○明知申請金融機構
    帳戶並無特殊條件，一般人基於正當使用目的均得向金融機
    構提出申請，並無借用他人金融帳戶流通資金之必要，而當
    今社會詐欺集團猖獗，當可預見不認識之人假借名義徵用他
    人金融帳戶者，其目的在於使用帳戶作為詐欺他人財物之匯
    款工具，再由帳戶持有人提領、轉匯詐騙款項，藉此遮斷資
    金去向，而完成詐欺取財及洗錢犯罪，仍基於縱使與LINE暱
    稱「舒芸芸」、「涂瑞昇」之人共同意圖為自己不法之所有
    而詐欺及洗錢，亦不違背其本意之不確定故意犯意聯絡，將
    其中華郵政股份有限公司000-00000000000000帳號（本案郵
    局帳戶）告知「舒芸芸」，並允諾依指示提款後交付與不詳
    之人，協議既成，即由「舒芸芸」、「涂瑞昇」所屬詐欺集
    團於109年5月20日以LINE訊息向丙○○佯稱為其友人CINDY急
    需用錢等語，致丙○○陷於錯誤，而於翌日15時許，依指示至
    臺南市仁德區臺灣中小企業銀行匯款新臺幣（下同）25萬元
    至本案郵局帳戶，甲○○旋即接獲指示，於同日12時44分許起
    至13時6分許止，接連在臺南市○○區○○路00○00號民治路郵局
    臨櫃、統一超商新國門市等之自動櫃員機提領前開匯入之款
    項（依序提領20萬元、2萬元、2萬元、2萬元等），再到臺
    南市新營區某處交付與詐欺集團所指定之不詳成員，以此方
    式導致無從追查前揭犯罪所得之去向，而掩飾、隱匿犯罪所
    得。
貳、認定犯罪事實所憑之證據及理由
一、刑事訴訟法第159條之5規定，被告以外之人於審判外之陳述
    ，雖不符前4條之規定，而經當事人於審判程序同意作為證
    據，法院審酌該言詞陳述或書面陳述作成時之情況，認為適
    當者，亦得為證據。當事人、代理人或辯護人於法院調查證
    據時，知有第159條第1項不得為證據之情形，而未於言詞辯
    論終結前聲明異議者，視為有前項之同意。查：本判決以下
    所引用之傳聞證據，檢察官、被告及辯護人於審判程序中均
    同意作為證據使用，或知有傳聞證據之情形而未於言詞辯論
    終結前聲明異議，本院審酌該等證據作成時之情況，並無違
    法取證之情形，又與本案有關聯性，認為以之作為證據應屬
    適當，均具有證據能力。
二、被告就上開犯罪事實坦承不諱（本院卷第112頁），核與告
    訴人丙○○之指訴相符（警卷第49-61頁），並有被告中華郵
    政股份有限公司帳號00000000000000號帳戶基本資料、客戶
    歷史交易清單、郵政存簿儲金提款單影本、告訴人匯款之匯
    款申請書影本、監視器翻拍照片（警卷第9-13頁、21頁、23
    -27頁、29頁、103頁）等證據可以相佐，足認被告上開自白
    與事實相符，堪以採信。
三、綜上，本件事證已經明確，應依法論罪科刑。
參、論罪科刑
一、核被告甲○○所為，係刑法第339條之4第1項第2款之三人以上
    共同詐欺取財罪，洗錢防制法第14條第1項、第2條第2款之
    洗錢罪。被告以一行為同時觸犯數罪名，為想像競合犯，應
    從一重之刑法第339條之4第1項第2款之三人以上共同詐欺取
    財罪處斷。檢察官於上訴後，就同一犯罪事實移送併辦，原
    為起訴效力所及。被告甲○○與「舒芸芸」、「涂瑞昇」及所
    屬詐騙集團間有犯意聯絡、行為分擔，應論以共同正犯。被
    告甲○○就洗錢部分，於偵查及審理中均自白犯行，應依洗錢
    防制法第16條第2項規定，減輕其刑。
二、駁回上訴之理由
㈠、原判決以被告本件犯行事證明確，予以論罪科刑，論以刑法
    第339條之4第1項第2款之三人以上共同詐欺取財罪，洗錢防
    制法第14條第1項、第2條第2款之洗錢罪，並依想像競合犯
    規定，從一重論以三人以上共同詐欺取財罪，並說明刑法第
    339條之4第1項之罪，其法定本刑為1年以上7年以下有期徒
    刑，而詐欺取財之人，其原因動機不一，犯罪情節未必相同
    ，危害社會程度亦屬有異。然此類犯行之法定最低本刑均屬
    一致，難謂盡符事理之平，於此情形，倘依其情狀處以適切
    徒刑，即足生懲儆之效，並可達防衛社會之目的者，自非不
    可依客觀之犯行與主觀之惡性兩者加以考量其情狀，是否存
    有足以憫恕之處，再適用刑法第59條規定酌量減輕其刑，以
    求個案裁判之量刑，能斟酌至當，符合比例原則，被告已與
    告訴人丙○○達成和解，此有調解筆錄附卷足參（原審卷第11
    1-112頁），另考量卷內並無證據證明被告有實際取得任何
    犯罪所得，復坦承犯行，可見被告已有悔意。綜合本案客觀
    犯罪情節、造成損害、被告主觀犯罪動機、惡性而論，倘論
    以法定最低度刑即有期徒刑1年，確有情輕法重之感，堪認
    其犯罪之情狀尚堪憫恕，依刑法第59條規定酌量減輕其刑。
    量刑部分審酌被告不思以正途賺取錢財，參與詐騙集團之犯
    罪組織，提供本案帳戶予詐欺集團使用，且擔任領款車手從
    本案帳戶提領贓款後交付予詐欺集團不詳成員，助長詐騙歪
    風及嚴重影響社會治安，致使告訴人丙○○受有本案遭詐騙金
    額之損失，實有不該，惟念被告坦承犯行，並與告訴人丙○○
    成立調解，願分期賠償告訴人丙○○，並已部分清償，有調解
    筆錄、匯款資料在卷可稽（原審卷第111-112頁、159-165頁
    ），犯後態度尚佳。告訴人丙○○於調解中表示，如被告有依
    約履行第一期，即願意原諒被告、給予機會等語，兼衡被告
    於本案中之角色、分工、涉案情節及對告訴人丙○○造成之損
    害情形，暨被告智識程度、家庭生活狀況等一切情狀，量處
    有期徒刑6月。核其認事用法均無違誤，量刑亦已從輕。
㈡、檢察官上訴意旨略以：被告已與告訴人丙○○、乙○○達成和解
    ，且被告於臺灣花蓮地方法院110年度花易字第2號（上訴後
    由臺灣高等法院花蓮分院以110年度原金上訴字第1號判決，
    現上訴於最高法院）判決前5年以內，未曾因故意犯罪，受
    有期徒刑以上刑之宣告，若本案於偵查終結時，係以追加起
    訴或併辦方式移由臺灣花蓮地方法院審理，則被告非無宣告
    緩刑之機會，然本案係逕向原審法院提起公訴，致使告訴人
    丙○○、乙○○分開審判，於法雖有不合，然對被告不利，為解
    決此一問題，本案宜審酌被告係出於單一犯意，於極短時間
    內為提款、交款之詐欺取財、洗錢行為，應視為接續犯之一
    罪，均為不受理之判決，使被告另案得以宣告緩刑，爰為被
    告之利益提起上訴等語。
㈢、被告上訴意旨略以，被告本件詐欺取財告訴人丙○○部分，應
    與原審諭知公訴不受理部分之詐欺取財告訴人乙○○部分為同
    一犯罪事實，而告訴人乙○○部分，業經另案由臺灣花蓮地方
    法院以110年度花易字第2號判決判處徒刑，是本件應就告訴
    人丙○○、乙○○部分，均為公訴不受理之判決，起訴書並未認
    定被告甲○○構成2次犯罪，因而原判決誤將同一犯罪行為割
    裂為2件判決，顯有可議，請求撤銷原判決，諭知公訴不受
    理等語。
㈣、經查：行為人主觀上雖係基於同一詐欺取財之犯意，而先後
    逐次實行數行為，然若其所實行之數行為係分別侵害不同被
    害人之法益，依一般社會健全觀念，在時間差距上可以分開
    ，法律評價上每一行為皆可獨立成罪。而刑法加重詐欺取財
    罪係侵害個人財產法益之犯罪，其罪數之計算，依一般社會
    通念，亦非不得以被害人數、被害次數之多寡，定其犯罪之
    罪數（最高法院110年度台上字第1918號判決意旨參照）。
    接續犯乃指行為人之數行為，於同一或密切接近時、地實行
    ，侵害同一法益，而其各行為之獨立性極為薄弱，依一般社
    會健全觀念，實難以強行分開，且在刑法評價上，以視為數
    個舉動之接續作為，合為包括之一行為，較為合理者而言。
    如主觀上雖基於相同之目的，客觀上有先後數行為而逐次實
    行，其每一前行為與次行為，依一般社會健全觀念，在時間
    差距上可以分開，侵害者非屬同一被害人之法益，在刑法評
    價上各具獨立性，亦即每次行為皆可獨立成罪，自應認係犯
    意各別，而予以分論併罰（最高法院110年度台上字第2455
    號判決意旨參照）。詐欺取財犯罪因屬侵害個人財產法益之
    犯罪，於犯罪之成立及罪數之論處上，應以被害人之人數為
    斷，除非個案中有行為人以一行為同時詐欺不同被害人之情
    況，而得論以同種想像競合犯以外，尚無從就不同詐欺行為
    導致之不同被害人受害事實，論以裁判上或事實上一罪，此
    為實務上一貫之見解。本件告訴人丙○○與原審判決公訴不受
    理部分之告訴人乙○○，係分別於109年5月20日、21日，以不
    同理由施以詐騙，犯罪行為上均屬獨立可分，而無論以裁判
    上或事實上一罪之可能，又被告雖以提供帳戶、提領犯罪所
    得參與詐欺犯罪，然其既與詐欺集團成員成立共同正犯，犯
    罪事實即應整體評斷，尚無單獨將其參與部分行為切割分離
    後，認為屬密集時間內之接續犯一行為之理，此與幫助犯之
    情況究有不同，不應混為一談。檢察官、被告上訴意旨均以
    ，被告於密集時間內提領款項，應論以一罪，然被告屬共同
    正犯，其所參與之犯罪自應整體評價，否則即與「共同正犯
    責任共同」之法理有違，殊非可採。至於檢察官另以，被告
    本案如於偵查終結時以追加起訴、併辦之方式處理，被告即
    有獲得緩刑之機會，然此屬檢察官之職權，法院無從介入，
    檢察官既然就被告本案提起公訴，法院即應依法審理，豈有
    以因檢察官原可追加起訴、併辦處理，卻提起公訴，導致被
    告無法宣告緩刑為由，要求法院依個案狀況改變上開法理而
    將被告犯行視為接續犯之理，被告及檢察官此部分上訴理由
    ，實非可採。至於被告另請求為緩刑宣告部分，因被告已有
    另案經臺灣高等法院花蓮分院以110年度原金上訴字第1號判
    決判處有期徒刑6月，現上訴由最高法院審理之犯罪紀錄，
    雖尚未確定，然被告既仍有其他案件另案審理中，本難謂適
    合為緩刑之宣告，而被告固與告訴人丙○○和解，然此等情狀
    已為原審量刑時予以充分考量，並以此為依刑法第59條規定
    酌減其刑之重要理由，原判決更於酌減其刑後，量處被告法
    定最低刑度，顯已考量被告此部分之犯後表現，至於是否再
    為緩刑之宣告，除斟酌被告之犯後態度外，另需權衡本件詐
    欺、洗錢犯罪，除保護個人財產法益外，另有維護社會治安
    及金融秩序之公共目的，原判決既已量處被告法定最低刑度
    ，於矯正被告及社會預防之刑罰目的上均已兼顧，本件並無
    暫不執行宣告刑為適當之情況，尚無另為緩刑宣告之必要。
乙、公訴不受理部分
壹、公訴意旨另以：被告甲○○於109年5月間，經LINE通訊軟體暱
    稱「舒芸芸」、「涂瑞昇」之人向其表示提供金融帳戶並提
    領匯入帳戶之金錢可拿取4％傭金。預見提供金融帳戶資料、
    金融卡予不認識之人使用，可能被遭人利用作為詐欺取財收
    受犯罪所得之用，為其提領滙入之金錢乃參與詐欺取財犯罪
    ，且將造成金流斷點以隱匿犯罪所得去向，仍基於縱使提供
    金融帳戶供人用以詐欺取財收受犯罪所得，為人提領犯罪所
    得亦不違背其本意之不確定故意，予以應允，而與「舒芸芸
    」、「涂瑞昇」等詐欺犯罪集團成員(無證據證明有未滿18
    歲之人）形成3人以上共同詐欺取財及洗錢之犯意聯絡，將
    其中華郵政股份有限公司000-00000000000000帳號資料提供
    予「舒芸芸」使用。嗣於109年5月21日，由詐欺集團成員打
    電話予告訴人乙○○，詐稱係「羅秀蘭」，向告訴人乙○○借款
    ，致告訴人乙○○陷於錯誤，於同日匯款10萬元至被告甲○○上
    開帳戶，再由「涂瑞昇」通知被告甲○○，由被告甲○○於109
    年5月21日12時44分至13時6分間，如以提款卡或臨櫃方式，
    將告訴人乙○○所匯款項領出交付與不詳姓名男子。因認被告
    甲○○涉犯刑法第339條之4第1項第2款之三人以上共同詐欺取
    財、洗錢防制法第14條第1項之洗錢罪嫌。
貳、同一案件繫屬於有管轄權之數法院者，由繫屬在先之法院審
    判之，刑事訴訟法第8條前段定有明文。又依同法第8條之規
    定不得為審判者，應諭知不受理之判決，同法第303條第7款
    亦有明定。且所謂「同一案件」，乃指前後案件之被告及犯
    罪事實俱相同者而言，既經合法提起公訴或自訴發生訴訟繫
    屬，即成為法院審判之對象，而須依刑事訴訟程序，以裁判
    確定其具體刑罰權之有無及範圍，自不容許重複起訴，檢察
    官就同一事實無論其為先後兩次起訴或在一個起訴書內重複
    追訴，法院均應依刑事訴訟法第303條第2款或第7款就重行
    起訴之同一事實部分諭知不受理之判決，以免法院對僅有同
    一刑罰權之案件，先後為重複之裁判，或更使被告遭受二重
    處罰之危險，此為刑事訴訟法上「一事不再理原則」。
參、經查：公訴意旨認被告甲○○提供自身帳戶，於詐欺集團訛詐
    告訴人乙○○匯款後，復以車手身分提領款項，涉嫌加重詐欺
    取財、洗錢之同一犯罪事實，前經臺灣花蓮地方檢察署檢察
    官以109年度偵緝字第250號提起公訴，於109年11月25日繫
    屬於臺灣花蓮地方法院，並由該院以110年度花原易字第2號
    案件審理，於110年4月28日經該院判決有期徒刑1年，上訴
    後，由臺灣高等法院花蓮分院以110年度原金上訴字第1號判
    決撤銷改判有期徒刑6月，現上訴於最高法院審理中，有臺
    灣高等法院被告前案紀錄表附卷可稽。本件檢察官就此同一
    案件，於110年4月4日提起公訴後繫屬於原審法院，有原審
    法院收文章在卷可憑，依上開說明，原審法院為後繫屬之法
    院，依法應為不受理之諭知。
肆、綜上，原判決就此部分為不受理判決，核無違誤，檢察官上
    訴主張，此部分與上開有罪部分為接續犯之一罪，應合併為
    公訴不受理之諭知，核無理由，已如上述，應予駁回。
丙、應適用之程序法條：刑事訴訟法第368條。
本案經檢察官李宗榮提起公訴、檢察官洪昇欣提起上訴、檢察官
董詠勝移送併辦、檢察官蔡麗宜到庭執行職務。
中　　華　　民　　國　　110 　年　　11　　月　　30　　日
                  刑事第一庭    審判長法  官　楊清安
                                      法  官　陳顯榮
                                      法　官  蕭于哲
以上正本證明與原本無異。
如不服本判決應於收受送達後20日內向本院提出上訴書狀，其未
敘述上訴理由者，並得於提起上訴後20日內向本院補提理由書（
均須按他造當事人之人數附繕本）「切勿逕送上級法院」。
　　　                       　　     書記官　徐振玉
中　　華　　民　　國　　110 　年　　11　　月　　30　　日
附錄本案論罪科刑法條全文
中華民國刑法第339條之4
犯第339條詐欺罪而有下列情形之一者，處1年以上7年以下有期
徒刑，得併科1百萬元以下罰金：
一、冒用政府機關或公務員名義犯之。
二、三人以上共同犯之。
三、以廣播電視、電子通訊、網際網路或其他媒體等傳播工具，
    對公眾散布而犯之。
前項之未遂犯罰之。
洗錢防制法第14條
有第二條各款所列洗錢行為者，處7年以下有期徒刑，併科新臺
幣5百萬元以下罰金。
前項之未遂犯罰之。
前二項情形，不得科以超過其特定犯罪所定最重本刑之刑。